臺灣南投地方法院民事裁定
110年度監宣字第186號
聲  請  人  康清美  

相  對  人  康筆堅  


關  係  人  康家祥  

上列聲請人對於相對人聲請監護宣告事件，本院裁定如下：
    主  文
一、宣告康筆堅（男，民國00年0月0日生，身分證統一編號：Z0
    00000000號）為受監護宣告之人。
二、選定康清美（女，民國00年0月00日生，身分證統一編號：Z
    000000000號）為受監護宣告人康筆堅之監護人。
三、指定康家祥（男，民國00年0月00日生，身分證統一編號：Z
    000000000號）為會同開具受監護宣告人康筆堅財產清冊之
    人。
四、程序費用由受監護宣告人康筆堅負擔。
    理  由
一、聲請意旨略以：聲請人康清美為相對人康筆堅之長女，相對
    人自民國109年8月4日起，因不慎跌倒，雖經送醫診治仍不
    見起色，近日更因精神障礙或其他心智缺陷，致不能為意思
    表示或受意思表示，或不能辨識其意思表示之效果，爰依法
    請求對相對人為監護宣告，並選定聲請人為監護人，指定相
    對人之長子康家祥為會同開具財產清冊之人等語。
二、按對於因精神障礙或其他心智缺陷，致不能為意思表示或受
    意思表示，或不能辨識其意思表示之效果者，法院得因本人
    、配偶、四親等內之親屬、最近一年有同居事實之其他親屬
    、檢察官、主管機關、社會福利機構、輔助人、意定監護受
    任人或其他利害關係人之聲請，為監護之宣告。又法院為監
    護之宣告時，應依職權就配偶、四親等內之親屬、最近一年
    有同居事實之其他親屬、主管機關、社會福利機構或其他適
    當之人選定一人或數人為監護人，並同時指定會同開具財產
    清冊之人。法院選定監護人時，應依受監護宣告之人之最佳
    利益，優先考量受監護宣告之人之意見，審酌一切情狀，並
    注意下列事項：一、受監護宣告之人之身心狀態與生活及財
    產狀況。二、受監護宣告之人與其配偶、子女或其他共同生
    活之人間之情感狀況。三、監護人之職業、經歷、意見及其
    與受監護宣告之人之利害關係。四、法人為監護人時，其事
    業之種類與內容，法人及其代表人與受監護宣告之人之利害
    關係。民法第14條第1項、第1111條第1項、第1111條之1分
    別定有明文。
三、經查，聲請人主張之事實，業據其提出受宣告人親屬系統表
    、同意書、應受監護（輔助）宣告人財產清冊、戶籍謄本、
    竹山秀傳醫院診斷證明書、中華民國身心障礙證明、全國財
    產稅總歸戶財產查詢清單、郵政存簿儲金簿、私立淨元護理
    之家照護契約書等件為證。復經本院函請竹山秀傳醫院就相
    對人之心神狀況為鑑定，結果略以：㈠鑑定結果：相對人意
    識清楚，對呼喚可點頭微笑，不斷重複簡單動作如舉手等，
    相對人會嘗試動一動，但鑑定時無法發出任何可辨識的字詞
    。相對人似乎知道陪伴在旁的親人，但係何人，或由其妻、
    女叫喚，相對人僅能露出微笑，亦無法依指示做出張眼、閉
    眼、轉頭、伸舌等動作，相對人四肢僵硬，行動十分緩慢，
    合併有巴金森病態，需倚賴輪椅行動，幾乎無法站立，臨床
    失智量表分期為3分，簡易智能測試為0分，屬重度失智症。
    ㈡結論：綜合相對人過去之生活史、疾病史及相關檢查，本
    院認為相對人為較快速進展的混合型失智症可能性很高，目
    前失智的程度為重度，無法與人語言溝通及遵循他人指示、
    生活需完全仰賴他人24小時協助，認知思考功能嚴重退化，
    對外界事務的知覺理會及判斷能力幾乎完全喪失。故符合不
    能為意思表示及受意思表示，或不能辨識其意思表示的效果
    者等語，此有該院110年11月5日110竹秀管字第1100858號函
    所附監護宣告鑑定報告書在卷為憑。綜上鑑定結果，本院認
    相對人之精神狀態，已達不能為意思表示或受意思表示，且
    不能辨識其意思表示之效果之程度，爰依法為監護之宣告。
四、關於選定監護人部分，查相對人前未訂有意定監護契約，有
    本院職權查詢司法院意定監護契約管理系統查詢結果資料在
    卷可參，另相對人之父、母均已歿，聲請人為相對人之長女
    ，其有意願擔任監護人一職，聲請人身體健康狀況尚可，且
    相對人之就醫、照護等事宜，向由聲請人安排處理，再相對
    人之配偶康蕭桃、長子康家祥等人亦均同意由聲請人擔任相
    對人之監護人，有其等出具之同意書等件在卷可佐。本院審
    酌上情，堪認由聲請人擔任相對人之監護人，應符合相對人
    之最佳利益，爰選定聲請人為相對人之監護人。
五、另就指定會同開具財產清冊之人部分，聲請人請求指定相對
    人之長子康家祥為會同開具財產清冊之人，已獲康家祥之同
    意，有其出具之同意書在卷可稽，再相對人之配偶康蕭桃亦
    同意由康家祥擔任會同開具財產清冊之人，有同意書在卷可
    佐，堪認由康家祥擔任相對人之會同開具財產清冊之人應無
    不妥，爰依法指定康家祥為會同開具財產清冊之人。
六、末按民法第1113條準用同法第1099條、第1109條之規定，監
    護開始時，監護人對於受監護人之財產，應依規定會同法院
    指定會同開具財產清冊之人，於2個月內開具財產清冊，並
    陳報法院；監護人於執行監護職務時，因故意或過失，致生
    損害於受監護人者，應負賠償之責。基上，於本裁定確定後
    ，監護人即聲請人對於受監護宣告人康筆堅之財產，應會同
    康家祥，於2個月內開具財產清冊，並陳報法院，附此敘明
    。
七、程序費用負擔之依據：家事事件法第164條第2項。
中　　華　　民　　國　　110 　年　　11　　月　　12　　日
                                臺灣南投地方法院家事法庭
                                          法  官  柯伊伶
以上正本係照原本作成。
如對本裁定抗告須於裁定送達後10日內向本院提出抗告狀，並應
繳納抗告費新臺幣1,000元整。
中　　華　　民　　國　　110 　年　　11　　月　　12　　日
                                          書記官  白淑幻